【裁判字號】    95,訴,566
【裁判日期】    970229
【裁判案由】    毒品危害防制條例
【裁判全文】
臺灣士林地方法院刑事判決               95年度訴字第566號
公  訴  人  臺灣士林地方法院檢察署檢察官
被      告  丙○○
                    (通訊地址.
選任辯護人  陳志忠律師
            徐松龍律師
上列被告因毒品危害防制條例案件，經檢察官提起公訴（94年度
偵字第10806號），本院判決如下：
    主  文
丙○○明知為禁藥而轉讓，處有期徒刑壹年，減為有期徒刑陸月
。
    事  實
一、丙○○明知屬安非他命類之MDMA（俗稱搖頭丸）係行政院衛
    生署公告查禁之禁藥，不得轉讓，因與庚○○（原名己○○
    ）經常在台北、桃園等地夜店遊樂而建立情誼，竟於民國94
    年8 月底、9 月初（9 月6 日前）某日，在庚○○台北縣汐
    止市鄉○路○ 段33號20樓之1 住處，轉讓MDMA9 顆予庚○○
    。庚○○除自行施用1 顆外（庚○○施用毒品部分另案觀察
    、勒戒），並於94年9 月6 日上午8 時許，將其餘8 顆MDMA
    寄放在少年蕭○○（真實姓名詳卷內資料，78年2 月18日生
    ，行為時未滿18歲）工作之金將檳榔攤（位於台北縣汐止市
    ○○路○ 段24 9號附近），囑其轉讓其中6 顆MDMA予前去取
    貨之乙○○，迨同日下午3 時許，乙○○至該檳榔攤向少年
    蕭○○取得6 顆MDMA後（庚○○、少年蕭○○涉嫌轉讓禁藥
    部分，另案處理），旋即為警當場查獲，另於少年蕭○○身
    上起出另2 顆MDMA，經由訊問乙○○、少年蕭○○及庚○○
    ，始悉上情。上開自乙○○及少年蕭○○處起出之8 顆MDMA
    並經本院於95年度少護字第88號案件中經宣告沒收銷燬。
二、案經臺北市政府警察局報由臺灣士林地方法院檢察署檢察官
    偵查起訴。
    理  由
一、程序方面：
（一）按被告之自白非出於強暴、脅迫、利誘、詐欺、疲勞訊問
      、違法羈押或其他不正之方法，且與事實相符者，得為證
      據，刑事訴訟法第156 條第1 項定有明文。本案被告於本
      院審理時，雖一再爭執其自白之任意性，辯稱其警訊自白
      乃出於警員之誘導，脅以其女友（現為其妻）戊○○是否
      移送檢察官之不利益，始供承交付禁藥MDMA予證人庚○○
      時曾收取新台幣（下同）2000元對價云云，證人戊○○亦
      附和其說，證稱：「當我跟我姐（辛○○）要離開（警局
      ）時，有一大群警察圍在丙○○旁邊，其中一名警員在把
      玩丙○○的手機，另一名警員指著我跟我姐說：『你們要
      走了？他（指丙○○）用他的肉體，換取你們的自由。』
      （操台語口音），其他警員都在笑」等語（見本院96年11
      月13日審判筆錄）。然查，證人戊○○對被告製作警訊筆
      錄時，員警究竟是否曾以其之釋放為條件迫使被告為自白
      等節，因其與被告乃隔離訊問，原非其所得探究，此為證
      人戊○○所自承，是故，證人戊○○根本不曾就被告警局
      受詢問之情狀有所見聞，其所稱員警笑稱被告以肉體換取
      其自由等語，縱認屬實，亦不過為員警發言不當，難以此
      遽認員警有以證人戊○○之自由脅迫被告為不利於己之自
      白。況且，被告於警訊中自白均出於其自由意旨，而其之
      所以於警訊中坦承交付禁藥MDMA予證人庚○○，乃出於警
      員提示其所持用之門號0000000000行動電話通訊監察譯文
      及證人庚○○指證被告交付禁藥MDMA筆錄後之自發行為等
      節，業據證人丁○○即製作被告警訊筆錄之員警結證在卷
      （見本院96年11月13日審判筆錄），衡諸犯罪嫌疑人目睹
      前揭不利於己之證據，見事無可推託，自白以邀輕典，為
      情理之常，且警方於搜索被告住處後，雖帶同被告與證人
      戊○○等人同往警局製作筆錄，但證人戊○○製作筆錄完
      畢後即離開警局，此為被告所明知，然被告嗣於偵查中、
      本院聲請羈押庭中仍始終為與警訊相同之自白（見94年度
      偵字第10806 號卷第9 頁、第10頁、第87頁、本院94年度
      聲羈字第228 號卷第4 頁），此際，證人戊○○已離開警
      局，警方無再為要脅被告之權柄，被告仍為與警訊自白相
      同之陳述，足見其前後之自白均出於其自由意志，無庸置
      疑。而其關於交付禁藥MDMA予證人庚○○部分之自白與證
      人庚○○證述情節相符，堪認有證據能力，至於其自白交
      付禁藥MDMA予證人庚○○，因而取得2000元對價部分，則
      未有其他證據佐證（詳如後述），尚難認得採為裁判之基
      礎，併予指明。
（二）按被告以外之人於審判外之言詞或書面陳述，除法律有規
      定者外，不得作為證據，刑事訴訟法第159 條第1 項定有
      明文；又被告以外之人於偵查中向檢察官所為之陳述，除
      顯有不可信之情況者外，得為證據，亦為同法第159 條之
      1 第2 項所明訂，乃對於前條項傳聞證據禁止之例外規定
      ，而該條項所謂「顯有不可信之情況」，係指陳述是否出
      於供述者之真意、有無違法取供情事之信用性而言，故應
      就偵查筆錄製作之原因、過程及其功能等加以觀察其信用
      性，據以判斷該項陳述是否有顯不可信之情況，並非對其
      陳述內容之證明力如何加以論斷（最高法院94年度臺上字
      第629 號判決意旨參照）。本件證人庚○○為被告以外之
      人，其於警詢時所為之陳述，屬被告以外之人於審判外所
      為之陳述，公訴人起訴以之為證據，辯護人於準備程序中
      爭執其證據能力，且查無得以之為證據之法律規定，依照
      刑事訴訟法第159 條第1 項規定，應不得作為證據。然證
      人庚○○於偵查中向檢察官所為之陳述，係以證人身份具
      結陳述，觀其筆錄製作原因、過程等，並無顯不可信之情
      況，揆諸前揭法條規定，自得為證據。
（三）本案於偵查中經檢察官認有通訊保障及監察法第5 條第1
      項第1 款情形，並危害社會秩序情節重大，有相當理由可
      信其通訊內容與本案有關，且難以其他方法蒐集、調查證
      據，有監察相關通訊之必要，依同法第5 條第2 項規定核
      發通訊監察書，公訴人引用之通訊監察譯文所據之錄音帶
      均依臺灣士林地方法院檢察署檢察官依法核發之95年度甲○安聲監字第127 號通訊監察書，對被告持用之00000000
      00行動電話門號實施通訊監察取得之證據，此有通訊監察
      書、電話附表在卷（見95年度偵字第10806 號卷第68頁、
      第69頁）可稽，則本案按依法核發之通訊監察書實施通訊
      監察取得之監聽錄音帶，為依法取得之證據。此外，卷附
      之全數通訊監察譯文，亦已均據當事人及辯護人均不爭執
      而同意其證據能力（見本院96 年7月10日準備程序筆錄）
      ，自得採為證據。又本項證據乃言語情境實況之紀錄，並
      非人之供述，辯護人一度指該通訊監察所得為被告以外之
      人審判外陳述，依刑事訴訟法第159 條第1 項規定，非得
      引為證據云云，顯然對於該項證據之定性有所誤解，為無
      理由，併此指明。
二、訊之被告丙○○對於前揭時地曾轉讓禁藥MDMA予證人庚○○
    之事實並不否認，而證人庚○○復到庭結證稱：伊與被告為
    友，均施用MDMA，並常互通有無。緣因證人乙○○向伊洽詢
    MDMA施用，伊乃轉向被告詢問，被告遂攜帶MDMA9 顆至伊住
    處而轉讓之。伊除自行施用1 顆外，並於94年9 月6 日上午
    8 時許，將其餘8 顆MDMA寄放在少年蕭○○工作之金將檳榔
    攤，囑其轉讓其中6 顆MDMA予前去取貨之乙○○，迨同日下
    午3 時許，證人乙○○至該檳榔攤向少年蕭○○取得6 顆
    MDMA後，即為警查獲，是故，警方於乙○○處起出之MDMA6
    顆、於少年蕭○○身上起出之MDMA2 顆均源自於被告等情甚
    詳（見本院97年1 月22日審判筆錄），核與另案少年蕭○○
    於少年保護事件法院審理中供述證人庚○○叫伊轉交6 顆
    MDMA給證人乙○○等語（見本院95年度少護字第88號卷第56
    頁以下），及證人乙○○於本院審理時所證：伊於日下午3
    時許，與證人庚○○聯繫，前往少年蕭○○工作之檳榔攤取
    得MDMA6 顆等節（見本院96年11月13日審判筆錄）均相符合
    ；而自證人乙○○處起出之藥物6 顆（總毛重1.62公克，隨
    機取樣化驗3 顆，各取0.03公克，合計0.09公克，驗餘淨重
    1.53公克，另2 顆藥品（總毛重0.54公克，各取0.003 公克
    化驗，餘0.48公克），經鑑驗結果確實屬安非他命類之3,4-
    亞甲基雙氧甲基安非他命即MDMA，此亦有臺北市政府警察局
    95年3 月30日北市鑑毒字第1233號、第1234號鑑驗通知書各
    1 紙（見台灣士林地方法院檢察署94年度毒偵字第2139號卷
    第72頁、上開少護卷第44頁）附卷足資參佐，此外，證人庚○○施用被告所交付之MDMA，尿液呈安非他命類陽性反應，
    經本院以94年度毒聲字第583 號裁定送觀察勒戒等情，並有
    台灣檢驗科技股份有限公司94年9 月23日CH/09/23好濫用藥
    物尿液檢驗報告、本院前揭刑事裁定可憑（見台灣士林地方
    法院檢察署94年度毒偵字第2140號卷第46頁、本院94年度毒
    聲字第583 號卷第7 頁），足見被告於審理中關於轉讓禁藥
    MDMA予證人庚○○之自白與事實相符，本件事證業臻明確，
    被告犯行洵堪認定，應依法論科。
三、按安非他命類藥品業經行政院衛生署分別以68年7月7日衛署
    藥字第221433號及69年12月8 日衛署藥字第301124號公告列
    入藥物藥商管理法第16條第1 款（即現行藥事法第22條第1
    項第1 款）之禁藥管理，不准登記藥品且禁止使用在案；嗣
    於79年10月9 日雖再以衛署藥字第904142號公告列入麻醉藥
    品管理條例（現行管制藥品管理條例）第2 條第4 款所定之
    「化學合成類麻醉藥品」管理，並明定於管制藥品管理條例
    第3 條所指「管制藥品」（即藥事法第11條之管制藥品）及
    毒品危害防制條例第2 條之第二級毒品，但上開列入藥事法
    禁藥之管理迄今並未解除，是轉讓屬安非他命類之MDMA 之
    行為，同受毒品危害防制條例第8 條第2 項之轉讓第二級毒
    品罪及藥事法第83條第1 項之轉讓禁藥罪之規範，而毒品危
    害防制條例第8 條第6 項另規定，轉讓毒品達一定數量者，
    加重其刑至2 分之1 ，其標準由行政院定之。依上開法律明
    文授權之規定，行政院93年1 月7 日發布之「轉讓持有毒品
    加重其刑之數量標準」第2 條規定：「轉讓、持有毒品達一
    定數量者，加重其刑至2 分之1 ，其標準如下：……二、第
    二級毒品：淨重10公克以上。……前項所稱淨重，指除去包
    裝後之毒品重量。」經查，本件被告轉讓安非他命類MDMA予
    證人庚○○之數量為9 顆，除為證人庚○○施用1 顆外，其
    餘8 顆加計毛重不過為2.16公克，有前揭見驗通知書在卷可
    稽，平均每顆約0.25公克，總計9 顆約2.25公克，未達上開
    加重法定刑之標準，復以毒品危害防制條例第8 條第2 項係
    於92年7 月9 日總統令修正公布，並於93年1 月9 日施行，
    該條項之轉讓第二級毒品罪之法定最重本刑為有期徒刑5 年
    ，被告既無法定加重其刑之事由，已如上述，而藥事法第83
    條第1 項之轉讓禁藥罪，係於93年4 月21日修正公布，同年
    月23日施行，其法定最重本刑為有期徒刑7 年，2 者相較，
    藥事法之處罰為後法且法定刑較重，依法條競合關係，應適
    用較重之後法論以藥事法第83條第1 項之轉讓禁藥罪。
四、核被告所為，係犯藥事法第83條第1 項之轉讓禁藥罪。起訴
    書及檢察官當庭論告意旨認被告涉犯毒品危害防制條例第4
    條第2 項之販賣第2 級毒品罪嫌，係以被告於警偵訊及聲請
    羈押庭訊問中自白於前揭時地交付MDMA與證人庚○○時，曾
    收取2000元（見94年度偵字第10806 號卷第9 頁、第10 頁
    、第87頁、本院94年度聲羈字第228 號卷第4 頁），且有被
    告持用之0000000000號行動電話通訊監察譯文在卷為憑，因
    認被告交付MDMA與證人庚○○係出於營利之意圖，雖非無據
    。惟按「所謂販賣行為，須以營利之意思而販入或賣出，方
    足構成（本院67年臺上字第2500號及69臺上字第1675號判例
    參照）。倘於有償讓與他人之初，係基於營利之意思，並已
    著手實施（如兜售等），而因故無法高於購入原價出售，最
    後不得不以原價或低於原價讓與他人時，仍屬販賣行為。苟
    始終無營利之意思，縱以原價或低於原價有償讓與他人，即
    難謂為販賣行為，僅得以轉讓禁藥罪論處。」此有最高法院
    84年度第3 次刑事庭會議決議及91年度臺上字第1443號判決
    要旨可資參照。至行為人有無營利之意圖，或是否低買高賣
    而為圖利，自應依證據認定之，且無論為直接證據或間接證
    據，均須達於通常一般之人均不致有所懷疑，而得確信其真
    實之程度，始得據為有罪之認定，若其關於被告是否犯罪之
    證明未能達此程度，而有合理之懷疑存在，致使無從形成有
    罪之確信，根據「罪證有疑，利於被告」之證據法則，即不
    得據為不利被告之認定（最高法院76年臺上字第4986 號 判
    例意旨參照）。經查，訊之被告堅決否認交付MDMA予證人庚○○收取任何對價，而其於警偵訊及聲請羈押庭訊問中雖自
    白交付MDMA與證人庚○○時，曾收取2000元云云，然證人庚○○就是否曾交付價金予被告乙節，於偵審中始終結證否認
    之（見94年度偵字第10806 號卷第110 頁、本院97年1 月22
    日審判筆錄），與被告前揭警偵自白容有歧異，且徵諸被告
    與證人庚○○2 人關於2 人相交情節之陳述，均供述渠等常
    在台北、桃園地區舞廳出沒，向舞廳藥頭取得MDMA施用，2
    人時常互通有無，或合資購買等節相符，衡施用禁藥者間，
    因藥物取得不易，且藥癮時發，互相支援，不索對價或原價
    轉讓情節，確有所聞，證人庚○○證稱被告未收取任何對價
    而轉讓MDMA等情，未必為無稽。至於卷附被告000000 0000
    號行動電話之通訊監察譯文（見94年度警聲搜字第1099號卷
    第45頁以下），乃94年9 月27日起至同年10月6 日間上開行
    動電話之通訊監察紀錄，雖不無被告與他人論及「搖頭」、
    「K 」、「熱帶魚」（以上均為指稱毒品黑話）重量、價格
    之對話，但以時間先後而論，上開通聯紀錄顯與被告是否於
    94年8 月底、9 月初間曾販賣MDMA予證人庚○○無涉，實無
    從援引為不利於被告自白之佐證。職是，既無任何積極證據
    足以為被告前揭關於向證人庚○○收取2000元對價自白之佐
    證，被告是否確實向證人庚○○收取2000元對價，原已有疑
    義，縱認被告所為不利於己之自白具有高度之證明力，但被
    告亦不過自白向證人庚○○收取2000元對價，究竟係基於友
    誼而原價轉讓，抑或基於營利意圖而高價販賣，均不曾有所
    供述，依現存證據亦無從予以判斷，是故，本件被告有否以
    營利意圖販賣系爭禁藥，既然存有上開疑點，而檢察官起訴
    書內所載各項證據及當庭論告意旨，尚無從使本院形成無合
    理可疑之心證，因而認定被告確實係基於營利之意圖而販賣
    第二級毒品MDMA，本院復查無被告有營利意圖之積極證據。
    準此，尚難遽認被告有販賣MDMA之營利意圖。惟販賣行為與
    轉讓行為，其基本社會事實同一，爰依法變更檢察官起訴書
    所引應適用之法條，就被告前開犯行論以藥事法第83條第1
    項之轉讓禁藥罪。被告持有MDMA之低度行為，為轉讓之高度
    行為所吸收，不另論罪。爰審酌被告犯案時未及成年，一時
    失慮而轉讓禁藥與他人，所轉讓禁藥之數量非鉅等一切情狀
    ，量處如主文所示之宣告刑。又被告犯罪於96年4 月24日前
    ，合於中華民國96年罪犯減刑條例減刑要件，依該條例第2
    條第1 項第3 款減其宣告刑2 分1 。至於被告轉讓予證人庚○○之MDMA9 顆，其中1 顆由證人庚○○施用滅失，業據證
    人庚○○證承在卷，而其他8 顆自證人乙○○及少年蕭○○
    處起出，業經本院於95年度少護字第88號案件中經宣告沒收
    銷燬，有該案判決書在卷可憑，均不為沒收之諭知。另扣案
    第三級毒品K 他命1 包（毛重.06 公克、淨重0.4 公克）核
    與本案公訴人所指被告販賣第2 級毒品MDMA 之 犯行無涉，
    無從於本案宣告沒收，公訴人求予沒收，容有誤會，至於扣
    案盤子、電話卡及塑膠吸管等物，既非違禁物，亦無從認定
    與被告轉讓禁藥犯行有關，難認為供犯罪所用之物，均無庸
    為沒收之諭知，附此敘明。
據上論斷，應依刑事訴訟法第299 條第1 項前段、第300 條，藥
事法第83條第1 項，中華民國96年罪犯減刑條例第2 條第1 項第
3 款、第7 條，判決如主文。
本案經檢察官高俊申到庭執行職務。
中    華    民    國    97    年    2    月    29    日
                  刑事第六庭審判長法  官  楊得君
                                  法  官  許永煌
                                  法  官  莊明達
以上正本證明與原本無異。
如不服本判決，應於判決送達後10日內，向本院提出上訴狀。
                                  書記官  陳佳伶
中    華    民    國    97    年    3    月    4     日
附錄所犯法條：
藥事法第83條
明知為偽藥或禁藥，而販賣、供應、調劑、運送、寄藏、牙保、
轉讓或意圖販賣而陳列者，處7年以下有期徒刑，得併科新臺幣5
百萬元以下罰金。
犯前項之罪，因而致人於死者，處7年以上有期徒刑，致重傷者
，處3年以上12年以下有期徒刑。
因過失犯第1項之罪者，處2年以下有期徒刑、拘役或科新臺幣30
萬元以下罰金。
第1項之未遂犯罰之。

司法院資訊處製作；財團法人民間司法改革基金會備份。
